臺灣板橋地方法院民事判決　　　　　　96年度家訴字第119號
原　　　告　乙○○
被　　　告　甲○○
上列當事人間請求撤銷死亡宣告事件，於民國96年11月21日經言
詞辯論終結，本院判決如下：
    主    文
本院於中華民國九十六年七月二十七日宣告乙○○（男、民國○
○○年○月○○○日生、身分證統一編號：Ｚ00000000
0號）於中華民國九十二年四月五日下午十二時死亡之九十六年
度亡字第二十二號判決撤銷。
訴訟費用由被告負擔。
    事    實
甲、原告方面：
一、聲明：求為判決如主文所示。
二、陳述：
    原告於民國85年4 月間，因精神狀況不佳，自台北縣三重市
    ○○街42號2 樓之住處離開後，即未曾返家，亦未與家人聯
    繫，致被告誤以為原告已失蹤，依法聲請本院以95年度家催
    字第115 號裁定准為公示催告，復聲請本院判決宣告原告死
    亡，直至95年6 月22日，原告至戶政事務所換發身分證時，
    始於95年8 月間由戶政事務所之承辦人員通知其已被法院宣
    告死亡。茲因原告實際上現仍生存，為此爰依民事訴訟法第
    636 條之規定，訴請撤銷該死亡宣告。
三、證據：提出戶籍謄本、本院96年亡字第22號民事判決影本各
    1 件為證。
乙、被告方面：
一、聲明：同意原告之請求。
二、陳述：原告於85年4 月5 日前往南部工作後，即失蹤影，音
    訊全無，被告遍尋不著後，因認原告已長期失去音訊，始向
    法院提出死亡宣告之聲請。
丙、本院依職權調閱本院96年度亡字第22號死亡宣告事件卷宗。
    理    由
甲、程序方面：
一、按撤銷死亡宣告之訴，檢察官或有法律上利害關係之人，得
    提起之，民事訴訟法第635 條第1 項定有明文。又依同法第
    625 條準用第551 條第2 項之規定，應以宣告死亡之聲請人
    為被告。經查：本院96年度亡字第22號死亡宣告事件之聲請
    人即為本案被告，故原告以本案被告為本件訴訟之他造當事
    人，其當事人自屬適格。
二、次按民事訴訟法第594 條、第595 條之規定，於撤銷死亡宣
    告之訴準用之，同法第639 條定有明文，亦即關於認諾及訴
    訟上自認或不爭執事實之效力之規定，於撤銷死亡宣告之訴
    ，並無適用；而於撤銷死亡宣告之訴，法院並得斟酌當事人
    所未提出之事實。本件因係撤銷死亡宣告之訴，事關身分，
    其事由係屬法院依職權調查之事項，是被告雖同意原告之請
    求，亦不生訴訟法上認諾及自認之效果，合先敘明。
乙、得心證之理由：
一、原告起訴主張其於85年4 月間，因精神狀況不佳，自台北縣
    三重市○○街42號2 樓之住處離開後，即未曾返家，亦未與
    家人聯繫，致被告誤以為原告已失蹤，依法聲請本院以95年
    度家催字第115 號裁定准為公示催告，復聲請本院判決宣告
    原告死亡，惟其現仍生存之事實，業據原告提出戶籍謄本及
    本院96年度亡字第22號判決各1 件為證，且經被告當庭指認
    後，被告亦自認原告確為其聲請本院判決宣告死亡之人無訛
    。再者，經本院核閱原告提出其戶籍謄本，其上列載之年籍
    、住所、國民身分證統一編號等資料，俱與本院95年度家催
    字第115 號公示催告裁定、96年度亡字第22號民事判決所記
    載者相符，堪信原告之主張為真實。
二、按撤銷死亡宣告之訴，除準用民事訴訟法第551 條第2 項之
    規定外，如受死亡宣告人尚生存者，亦得提起之。且以受死
    亡宣告人尚生存為理由提起撤銷死亡宣告之訴者，不適用民
    事訴訟法第552 條有關提起期間之限制規定，民事訴訟法第
    636 條、第637 條分別定有明文。本件經本院以96年度亡字
    第22 號 民事判決宣告死亡之原告，實際上既未死亡，則原
    告請求撤銷該死亡之宣告，於法即屬有據，自應准許。
丙、結論：本件原告之訴為有理由。依民事訴訟法第78條，判決
    如主文。
中　　華　　民　　國　　96　　年　　11　　月　　30  　日
                  家事法庭  法　官  郭光興
以上正本係照原本作成。
如對本判決上訴，須於判決送達後二十日內提出上訴狀。
中　　華　　民　　國　　96　　年　　12　　月　　 3　　日
                            書記官  簡維萍
